臺灣高等法院高雄分院刑事判決　　　　 96年度上訴字第162號
上　訴　人
即　被　告　甲○○
指定辯護人　邱揚勝律師
上列上訴人因違反槍砲彈藥刀械管制條例案件，不服臺灣屏東地
方法院95年度訴字第668 號中華民國95年11月28日第一審判決（
起訴案號：臺灣高雄地方法院檢察署95年度偵字第3558號），提
起上訴，本院判決如下：
     主  文
上訴駁回。
     事  實
一、甲○○明知具有殺傷力之改造手槍係槍砲彈藥刀械管制條例
    第4 條第1 項第1 款所列管之違禁物，非經中央主管機關許
    可，不得持有。竟未經許可，基於持有具殺傷力改造手槍之
    犯意，於民國94年10月13日前之某日，以不詳管道取得仿WA
    LTHER 廠PPK ／S 型半自動手槍製造之改造手槍1 枝（槍枝
    管制編號：0000000000號）而未經許可持有之，並於94年10
    月13日17時11分許，甲○○以其手機號碼0000000000號之行
    動電話撥打鄭子洋（另案審理）之手機號碼為0000000000號
    之行動電話，聯絡鄭子洋於當日晚間至屏東市和生市場見面
    ，鄭子洋應允後，與雷新財（經另案為不起訴處分）、高民
    吉（另案審理）、傅瑞強（另案審理）等3 人駕駛車牌號碼
    9818－JW號自小客車前往屏東市和生市場，渠等於當日18、
    19時許到達屏東市和生市場後，鄭子洋即自行下車至屏東市
    和生市場某KTV 店內與甲○○會面，甲○○當場以上開槍枝
    放置在其處所不安全為由，請託鄭子洋代為保管上開槍枝，
    並將該槍枝交付予鄭子洋收受後，鄭子洋旋即搭乘前開自小
    客車離開，鄭子洋隨後在車內再將上開槍枝委託高民吉保管
    。嗣於同日20時5 分許，警方依據通訊監察獲悉上情，在高
    雄縣燕巢鄉○○路580 號前，查獲由高民吉所駕駛之上開自
    小客車及高民吉、傅瑞強、雷新財等3 人，惟鄭子洋已先於
    高雄市楠梓區之住處前下車，之後高民吉、傅瑞強等人同意
    警方搜索，而為警於上開車輛內扣得前開具殺傷力之改造手
    槍1 枝（另案有其餘扣押物，惟與本案無涉）。迨於同日22
    時55分許，為警循線至高雄市○○區○○路885 之16號10樓
    拘提鄭子洋到案，且扣得鄭子洋所有之手機號碼為
    0000000000號行動電話之SIM 卡1 張（另案扣押），並經鄭
    子洋之供述而循線查獲上情。
二、案經臺灣屏東地方法院檢察署檢察官自動檢舉偵查起訴。
    理  由
壹、程序方面
一、按被告以外之人於審判外之言詞或書面陳述，除法律有規定
    者外，不得作為證據；次按被告以外之人於偵查中向檢察官
    所為之陳述，除顯有不可信之情況者外，得為證據；又被告
    以外之人於審判外之陳述，雖不符前4 條之規定，而經當事
    人於審判程序同意作為證據，法院審酌該言詞陳述或書面陳
    述作成時之情況，認為適當者，亦得為證據。當事人、代理
    人或辯護人於法院調查證據時，知有第159 條第1 項不得為
    證據之情形，而未於言詞辯論終結前聲明異議者，視為有前
    項之同意，刑事訴訟法第159 條第1 項、第159 條之1 第2
    項、第159 條之5 分別定有明文。
二、查本件證人鄭子洋、高民吉、傅瑞強於偵訊中證述內容，依
    卷證所示，其作成狀態，並無違背前開3 人之個人意思而為
    陳述，或其他違法取供之情形，且證人鄭子洋、高民吉、傅
    瑞強等3 人均經具結在案，被告、辯護人對此部分所述，於
    本院審理時亦未釋明有何顯不可信之情況，足認並無顯不可
    信之情況，依前述同法第159 條之1 第2 項規定，自有證據
    能力。又上開證人於警詢中所為之陳述，雖係審判外之陳述
    ，然被告、辯護人於本院準備程序及審理時，均不爭執其證
    據能力，依前開同法第159 條之5 規定，亦有證據能力，合
    先敘明。
貳、實體方面
一、訊據上訴人即被告甲○○固坦承有於94年10月13日18、19時
    許，在屏東市和生市場某KTV 內與鄭子洋見面之事實，惟矢
    口否認有何持有具殺傷力改造手槍之犯行，辯稱：當天我沒
    有拿槍給鄭子洋保管，本件的槍枝不是我拿給鄭子洋的，我
    也沒有跟鄭子洋說我那邊不方便要寄槍在他那裡云云。經查
    ：
（一）上開被告於94年10月13日17時11分許，以其手機號碼0000
      000000號之行動電話撥打鄭子洋之手機號碼為0000000000
      號之行動電話，聯絡鄭子洋約其於當日晚間至屏東市和生
      市場見面，鄭子洋乃與雷新財、高民吉、傅瑞強等3 人於
      當日18、19時許，駕駛車牌號碼9818－JW號自小客車至屏
      東市和生市場後，鄭子洋乃自行下車到屏東市和生市場某
      KTV 店內與被告見面，被告即以上開槍枝放置在其處所不
      安全為由，將該槍枝交付鄭子洋收受以代為保管，交槍時
      僅有被告與鄭子洋在場，鄭子洋旋即持該槍枝搭乘前開自
      小客車離開，鄭子洋隨後在車內將上開槍枝委託高民吉保
      管，嗣為警於同日20時5 分許，在高雄縣燕巢鄉○○路58
      0 號前，查獲由高民吉所駕駛之上開自小客車及高民吉、
      傅瑞強、雷新財等3 人，且在上開車輛內扣得前開具殺傷
      力之改造手槍1 枝等事實，業據證人鄭子洋、高民吉、傅
      瑞強等3 人分別於警偵訊時證述綦詳（鄭子洋部分，參見
      高雄市政府警察局三民第二分局高市警三二分偵字第0940
      030465號警卷第3 至7 頁、臺灣屏東地方法院檢察署94年
      度偵字第5064號偵查卷第93至94頁；高民吉部分，參見上
      開警卷第17至20頁、上開偵查卷第94至97頁及第145 至14
      6 頁；傅瑞強部分，參見上開警卷第34至38頁、上開偵查
      卷第97至98頁），參以被告於94年10月13日17時11分許，
      以手機號碼0000000000號行動電話撥打鄭子洋之手機號碼
      0000000000號行動電話聯絡鄭子洋，約其至屏東市和生市
      場見面之情事，亦有上開2 支手機號碼於94年10月13日17
      時11分許之通訊監察譯文附卷可佐，足認上開證人鄭子洋
      、高民吉、傅瑞強於警偵訊中之證述信而有據。又扣案之
      上開改造手槍1 枝，經送請內政部警政署刑事警察局鑑定
      ，其結果為：「送鑑改造手槍壹枝（槍枝管制編號000000
      0000號），認係由仿WALTHER 廠PPK ／S 型半自動手槍製
      造之槍枝換裝土造金屬槍管而成之改造手槍，機械性能良
      好，可供擊發適用子彈使用，認具殺傷力。」等語，此有
      內政部警政署刑事警察局94年11月17日刑鑑字第09401641
      75號槍彈鑑定書1 份在卷足憑，此為鑑定機關本於專業知
      識鑑定後所得之結論，自可憑信，此外，復有前開扣案槍
      枝之照片1 幀附卷可佐。
（二）而證人鄭子洋雖於原審審理時對於上開槍枝是否為被告交
      付保管一事翻異前詞，證稱：當天被告在電話中叫我去和
      生市場找他，我到和生市場某KTV 內找被告時，現場約有
      4 、5 個人在喝酒，我只認識被告，被告馬上找我去外面
      講話，一個叫「小黑」的人隨後就出去把槍交給我，交槍
      的時候，被告去上廁所，沒有在旁邊，是我把槍放到車上
      後，被告才告訴我說他們那邊不方便，槍要寄放在我這邊
      ，所以我就拿槍坐車離開了云云。然倘如證人鄭子洋所稱
      其僅認識被告而與稱「小黑」之人素不相識，則「小黑」
      豈可能將本件具殺傷力之改造手槍任意交付給並不認識、
      毫無交情而無信賴關係之鄭子洋，此已有違常情之認知，
      又槍枝苟係「小黑」所交付，如此簡單明確而無混淆可能
      之事實，證人鄭子洋豈會在警詢、偵查中一再指證係被告
      甲○○所交付，而根本未曾提及「小黑」之人。且鄭子洋
      既與「小黑」素不相識，卻願收受「小黑」所交付政府查
      禁甚嚴且具有高度危險性之槍枝，並於被告告知係要委託
      其保管後，竟甘冒被查獲將罹重典之風險，為不相識之「
      小黑」保管槍枝，此與事理常情均顯然有悖。況若綽號「
      小黑」之人適巧於被告去上廁所而未在旁邊時將上開槍枝
      交予鄭子洋，則被告當無從得知「小黑」交付槍枝給鄭子
      洋一事，被告既不知「小黑」有將槍枝交付給鄭子洋，何
      以被告會在鄭子洋把槍放到車上後，明確告知鄭子洋因為
      他們那邊不方便而委託其保管等語，此亦有矛盾之處，從
      而，證人鄭子洋於原審審理時所為之上開證述，因有前開
      諸多不合常情之瑕疵而難以憑信。又參查被告與鄭子洋於
      94 年10 月13日案發前有多次電話監察通聯紀錄，且對話
      內容均平和正常，無談及有何糾紛或仇怨情事，此有上開
      通訊監察譯文在卷可參，則被告與證人鄭子洋之朋友關係
      應良好而無何嫌隙舊怨，是證人鄭子洋於原審審理時翻異
      其前詞，而與警偵訊之證述迥然不同，顯係事後為迴護被
      告而為，並不可採。是以，證人鄭子洋於原審審理時所為
      之前開證述無足可採，而不得作為有利被告之認定依據。
（三）綜上所述，被告所為之前揭辯解，顯為脫免罪責之詞，不
      可採信。本件事證明確，被告上開犯行，堪以認定，應依
      法論科。
二、論罪科刑
（一）按行為後法律有變更者，適用行為時之法律。但行為後之
      法律有利於行為人者，適用最有利於行為人之法律，刑法
      第2條 第1 項定有明文，茲因本件論罪科刑所適用刑法法
      律業於94年2 月2 日以華總一義字第09400014901 號令修
      正公布，並自95年7 月1 日起施行，法律有下列變更，爰
      說明如下：
    1.被告行為後，刑法第33條第5 款修正規定「罰金：新臺幣
      1 千元以上，以百元計算之。」，而修正前刑法第33條第
      5 款規定「罰金：1 元以上。」，若換算為新臺幣，僅為
      新臺幣3 元，比較新舊法結果，就槍砲彈藥刀械管制條例
      第8 條第4 項之併科罰金刑部分，自以被告行為時即修正
      前刑法所定罰金刑之下限較有利於行為人。本院認就被告
      所為本件犯行量刑之上開刑法條文規定，依修正前刑法對
      被告較為有利。
    2.另修正前刑法第42條第2 項前段規定：「易服勞役以1 元
      以上3 元以下折算1 日。」，又被告行為時之易服勞役折
      算標準，依修正前罰金罰鍰提高標準條例第2 條（已刪除
      ）規定，就其原定數額提高為100 倍折算1 日，則本件被
      告行為時之易服勞役折算標準，應以銀元100 元以上300
      元以下折算1 日，即新臺幣300 元以上900 元以下折算為
      1 日。惟95年7 月1 日修正公布施行之刑法第42條第3 項
      前段規定：「易服勞役以新臺幣1 千元、2 千元或3 千元
      折算1 日。」，比較修正前後之易服勞役折算標準，以修
      正後之規定，較有利於被告（參照最高法院95年第8 次刑
      庭會議決議）。
    3.再者，雖本案就法定罰金刑部分，認以修正前之刑法有利
      於被告，而就易服勞役部分，則以修正後之新法有利於被
      告，若分別適用新舊法，似有割裂適用法律之疑慮。惟按
      刑事審判之過程，無非係認事、用法、量刑。法院於依證
      據法則認定犯罪事實後，須依事實決定所應適用之構成要
      件與罪刑加重、減輕事由等相關法律，再依刑法第57條各
      款所列標準而為量刑。此時，若所量處之刑罰符合易科罰
      金或易服勞役等易刑處分之法定要件者，始須再另諭知易
      刑處分之折算標準。而於量刑前之決定應適用法律階段，
      須綜合罪刑有關之共犯、未遂犯、想像競合犯、牽連犯、
      連續犯、結合犯，以及累犯加重、自首減輕暨其他法定加
      減原因（如身分加減）與加減例等一切情形，綜其全部罪
      刑之結果而為比較（參最高法院95年第8 次刑庭會議決議
      ）後，始得依刑法第2 條第1 項之規定，決定應適用之構
      成要件、加重減輕事由等相關新舊法律，再依所決定適用
      之新舊法，依法量刑。易言之，在量刑之前，即須先就構
      成要件、加重減輕事由等罪刑有關之相關規定，比較新舊
      法之規定後，決定應一體適用之新法或舊法。而易科罰金
      或易服勞役等易刑處分，既係於量刑後始應決定之事項，
      則自無從與量刑前所應適用之法律一併綜合比較。故此時
      縱有分別依新舊法而為適用之情形，亦無不當或不法，附
      此敘明。
（二）按前開扣案改造手槍係屬於槍砲彈藥刀械管制條例第4 條
      第1 項第1 款所稱之可發射子彈具有殺傷力之槍枝，非經
      中央主管機關許可，不得持有。是核被告所為，係犯槍砲
      彈藥刀械管制條例第8 條第4 項之未經許可，持有可發射
      子彈具有殺傷力之改造手槍罪。
三、原審因依槍砲彈藥刀械管制條例第8 條第4 項之規定，並審
    酌被告明知上開改造手槍屬高度危險之物品，非經主管機關
    許可不得持有，竟仍無視法紀，無故予以持有，影響社會治
    安程度非輕，且為避免遭警查緝而將槍枝交給他人保管，致
    具殺傷力之槍枝為他人轉手持有，增加危害社會治安之潛在
    可能性，及犯後矢口否認犯行之態度等一切情狀，量處被竹
    吉有期徒刑3 年4 月，併科罰金新台幣拾萬元，並就併科罰
    金刑部分，依修正後刑法第42條第3 項前段之規定，諭知易
    服勞役之折算標準。復敘明扣案之仿WALTHER 廠PPK ／S 型
    半自動手槍製造之改造手槍1 枝（槍枝管制編號：
    0000000000 號） ，經鑑定結果，具有殺傷力，已如上述，
    係屬違禁物，應依修正前刑法第38條第1 項第1 款規定（按
    沒收為從刑，與主刑有從屬關係，倘主刑與從刑均已修正，
    經依刑法第2 條就主刑比較結果，應適用最有利之修正前舊
    法時，依從刑附屬於主刑之原則，自不得就新舊法予以割裂
    適用，應一律適用修正前之舊法，最高法院90年度臺上字第
    4526號判決要旨參照）宣告沒收等有關本件沒收之意旨。本
    院認原判決認事用法均無違誤，量刑亦稱妥適，被告上訴意
    旨仍執陳詞矢口否認犯罪，自無足取，上訴為無理由，應予
    駁回。
據上論斷，應依刑事訴訟法第368條，判決如主文。
本案經檢察官張其主到庭執行職務。
中　　華　　民　　國　　96　　年　　4 　　月　　26　　日
                  刑事第一庭    審判長法  官  郭雅美
                                      法  官  張意聰
                                      法  官  莊崑山
以上正本證明與原本無異。
如不服本判決應於收受本判決後10日內向本院提出上訴書狀，其
未敘述上訴理由者，並得於提起上訴後10日內向本院補提理由書
狀（均須按他造當事人之人數附繕本）「切勿逕送上級法院」。
中　　華　　民　　國　　96　　年　　4 　　月　　26　　日
　　　　　　　　　　　　　　　　　　  書記官  邱麗莉
附錄本案論罪科刑法條
槍砲彈藥刀械管制條例第8條
未經許可，製造、販賣或運輸鋼筆槍、瓦斯槍、麻醉槍、獵槍、
空氣槍或第4 條第1 項第1 款所定其他可發射金屬或子彈具有殺
傷力之各式槍砲者，處無期徒刑或5 年以上有期徒刑，併科新臺
幣1 千萬元以下罰金。
未經許可，轉讓、出租或出借前項所列槍枝者，處5 年以上有期
徒刑，併科新臺幣1 千萬元以下罰金。
意圖供自己或他人犯罪之用，而犯前二項之罪者，處無期徒刑或
7 年以上有期徒刑，併科新臺幣1 千萬元以下罰金。
未經許可，持有、寄藏或意圖販賣而陳列第1 項所列槍枝者，處
3 年以上10年以下有期徒刑，併科新臺幣700 萬元以下罰金。
第1 項至第3 項之未遂犯罰之。
